【裁判字號】    88,易,1177
【裁判日期】    900402
【裁判案由】    誣告
【裁判全文】
臺灣嘉義地方法院刑事判決                        八十八年度易字第一一七七號
    公  訴  人  臺灣嘉義地方法院檢察署檢察官
    被      告  丁○○
    選任辯護人  王清海
右列被告因誣告案件，經檢察官提起公訴（八十八年度偵字第五九六三、六四五三號
），本院判決如左：
    主  文
丁○○意圖他人受刑事處分，向該管公務員誣告，處有期徒刑壹年。緩刑伍年。
    事  實
一、丁○○明知甲○○、庚○○及己○○等三人於民國八十八年八月六日下午四時三
    十分許，前往其所居住之嘉義市○區○○里○○街九八之二號搬運傢俱等物品，
    係經由甲○○及庚○○於同年月日下午三時許向其索取工程款新台幣（下同）四
    萬元之債權時，因丁○○當時將二十萬元現金交與身旁之乙○○，後表示只剩一
    萬元可償還與甲○○，甲○○收受該一萬元後，由庚○○提議以至丁○○家中搬
    運傢俱以抵債務，丁○○以回答：「好」表示同意，並在庚○○邀其與渠等一同
    前往時表示所居住之處並未鎖門，讓甲○○及庚○○等人自行前往搬運傢俱，以
    抵其所積欠甲○○之工程款三萬元，此外，丁○○亦明知甲○○、庚○○及己○○等三人將傢俱搬離該處時並未拿取其所謂置放於沙發三角櫃之六十萬元，竟意
    圖使甲○○、庚○○及己○○等三人受刑事處分，在甲○○、庚○○及己○○進
    入其住宅搬運傢俱離去後，向有偵查權限之嘉義市警察局第二分局誆稱該三人於
    八十八年八月六日下午四時三十分許未經告知，即逕自進入其住宅，並竊取電視
    機、沙發、辦公桌椅、電視櫃、六十萬元及行動電話一支，並毀損其住處之鐵捲
    門及玻璃門，以此不實之事項，誣告甲○○、庚○○及己○○犯竊盜及毀損罪。
二、案經嘉義地方法院檢察署檢察官自動檢舉及被害人庚○○、甲○○訴請臺灣嘉義
    地方法院檢察署檢察官偵查起訴。
    理  由
一、訊據被告丁○○矢口否認有上開誣告犯行，辯稱：其並未同意亦不知甲○○、庚○○及己○○等人至其家中搬傢俱，其當日回家後始發覺家中鐵捲門及玻璃門被
    破壞及傢俱、現金不翼而飛，遂報警處理云云。惟查：
（一）告訴人甲○○、庚○○及被害人己○○就其等係因向被告催討積欠工程款未果
      ，經被告應允至被告家中搬運傢俱抵債，才至被告家中搬運傢俱等情於警訊、
      偵查中均陳述甚明，經核與證人即在場之乙○○於偵查中結證稱：「我有看到
      他們（指甲○○、庚○○）要跟丁○○討錢。」「我不清楚（丁○○拿多少錢
      給甲○○），但他當天有當面拿給我二十萬，甲○○及庚○○當場有看到，但
      他們走後，丁○○又把他給我的二十萬拿回去。」「我聽到甲○○太太（即庚○○）說要去丁○○家搬東西抵債，丁○○說好。」（八十八年偵字第五四四
      六號偵查卷八十八年八月二十六日訊問筆錄參見）等語相符，並有甲○○與乙○○談話內容及錄音帶附卷可證，足徵告訴人等至被告家中搬傢俱確係因經被
      告本人表示允諾而為。
（二）被告確實知悉告訴人甲○○等人至其家中搬傢俱係欲抵充被告積欠之工程款等
      情，而非竊盜，亦據告訴人甲○○於偵查中陳稱：「之後陳燕珠有打呼叫器給
      丁○○，他有回電話，還問我真的到他家搬東西，我說是，他就掛電話。」（
      八十八年偵字第五四四六號偵查卷八十八年八月一日訊問筆錄參見）明確，並
      核與證人陳燕珠於偵查中結證稱：「我在三樓房間，二點過後，就聽到有人喊
      有沒有人在，我並沒開房門，我就問他你是誰，他說他來搬東西，我伯父（指
      被告）欠他的債，他叫我來搬東西抵債，後來我有開門，看見二男一女，我就
      敲室友丙○○的門，丙○○與我及被告三人（指甲○○、庚○○、己○○三人
      ）就下樓，‧‧‧後來我打丁○○扣機，他有回電，叫我趕快報警，後來我就
      叫阿伯跟甲○○說，甲○○說要報警去報警，我聽的出來他們之間有債務問題
      。之後就開始搬沙發、辦公桌、電視等東西，當時我與丙○○在那裡看，搬到
      一半丁○○又來電話，他叫我去樓上，他會再打來，我上樓之後丁○○叫我報
      警，我認為他們有債務關係，我沒報警，我接完電話就下去。」（八十八年偵
      字第五四四六號偵查卷八十八年八月二十二日訊問筆錄參見）等情相符。
（三）被告報警時供稱其有現金六十萬元放置於沙發椅角櫃內，並於偵查中供稱該六
      十萬元之來源，係一不知名男子於八十八年八月六日下午三時許給其三十萬元
      ，另綽號「雞根」「阿輝」之人於八十八年七月二十三日左各給其十五萬元及
      十八萬元，然又於偵查中供稱：「（該不詳姓名男子於八十八年八月六日給我
      三十萬元）是在甲○○找我之前拿給我，我先把三十萬元拿回家，才又到工地
      去，甲○○就來找我，我身上有一萬五千，我先拿一萬元給呂宗義及庚○○，
      自己留五千，我確定當天沒給任何人錢。」（八十八年偵字第五四四六號偵查
      卷八十八年八月二十六日訊問筆錄參見），然告訴人甲○○於偵查中供稱：「
      我去索債，在後湖菜市場他的工地找他，他從牛皮紙袋拿出三十萬，他拿二十
      萬給一個認識的工人，然後在其中拿一萬給我，剩下九萬多說要給其他工人。
      」（八十八年偵字第五四四六號偵查卷八十八年八月一日訊問筆錄參見），且
      證人乙○○業證稱被告當日在甲○○面前確有拿二十萬元給其，已如前述，足
      認被告當天確有收入三十萬元，然於告訴人甲○○找其前，並未將該三十萬拿
      回家置放，顯然被告稱有六十萬元放置於沙發椅角櫃內並非實在，又證人即當
      時至被告家中處理本案之警員戊○○於本院審理時供稱：「在現場，我請被告
      清點，他說遺失了家俱、電視機、角櫃、大哥大等物品。新台幣六十萬元在現
      場並無提及，直至我後來再去他家他才告訴我們。」（本院卷八十九年一月五
      日訊問筆錄參見），按六十萬元現金，並非小數目，且被告自承於當日仍收受
      三十萬元置於角櫃內，乃竟於家中物品遭竊，而於清點後會遺忘該筆六十萬元
      未向警方報明，實與常情有悖，再參之告訴人等至被告家中搬家俱等物時證人
      陳燕珠多次以電話與被告聯繫，被告竟未囑咐陳燕珠將六十萬元取出保管，又
      被告自承其自工地返家僅需六、七分鐘，為何未馬上返家保全其六十萬元，亦
      不合常理，益徵被告稱其置於沙發椅角櫃內之六十萬元遭竊並非實情。
（四）證人陳燕珠陳稱其當日在一樓觀看告訴人等搬家俱，直至其等離去，然其並未
      發覺玻璃門有何異狀，又證人丙○○於偵查中證稱：「他們（指告訴人等）搬
      東西時我在那裡看，後來沒搬完我就去洗澡，等我下來，叔叔（指被告）已經
      回來，我就去上班，但沒留意到門有異狀。」（八十八年偵字第五四四六號偵
      查卷八十八年八月二十日訊問筆錄參見），而觀之被告鐵門及玻璃門遭毀損之
      照片，鐵捲門遭撬起，玻璃門被撞破一大塊，損壞情形嚴重，顯然容易發覺，
      足徵被告返家後鐵捲門及玻璃門尚完好未遭損壞，即被告明知告訴人等並未毀
      損其鐵捲門及玻璃門。
（五）綜上，被告明知其傢俱係因與告訴人等有債務關係而被告訴人取走抵債，並非
      遭告訴人等竊取，又明知沙發以角櫃內並無放置現金六十萬元及鐵捲門、玻璃
      門並非遭告訴人等毀損，而誣告告訴人等竊盜及毀損甚明，事證明確，被告犯
      行堪以認定。
二、核被告所為係犯刑法第一百六十九條第一項之誣告罪，按該條重在國家法益之維
    護，被告雖一次誣告三人犯罪，仍僅成立一罪。公訴人被告意圖使告訴人等受刑
    事處分而向警員誣告，然認被告所為係犯刑法第一百七十一條第一項之未指定犯
    人誣告罪，尚有未恰，惟其基本事實同一，本院自應予審理，並變更起訴法條。
    爰審酌被告故意延欠告訴人工程款，嗣又設詞誣告告訴人等，犯後又否認犯行，
    態度不佳，且尚未與告訴人達成和解等一切情狀，量處被告如主文所示之刑。末
    審究被告前未曾受有期徒刑以上刑之宣告，又被告年屆五十歲，並患有肝硬化、
    食道靜脈瘤等疾病，有財團法人嘉義基督教醫院出具之診斷證明書在卷可稽，本
    院因認暫不執行其刑為當，予以宣告緩刑。
三、公訴意旨另以被告明知告訴人等並未竊取被告所有之行動電話一具，竟意圖告訴
    人等受刑事處分，向警員誣告，因認被告涉有誣告罪嫌。然按犯罪事實應依證據
    認定之，無證據不得推定其犯罪事實。又不能證明被告犯罪者，應諭知無罪之判
    決，刑事訴訟法第一百五十四條、第三百零一條第一項前段分別定有明文。而認
    定不利於被告之事實，須依積極證據，苟積極證據不足為不利於被告事實之認定
    時，即應為有利於被告之認定，更不必有何有利之證據。最高法院三十年上字第
    八一六號判例亦足參照。且告訴人之告訴，係以使被告受刑事訴追為目的，是其
    陳述是否與事實相符，仍應調查其他證據以資審認；事實之認定，應憑證據，如
    未能發現相當證據，或證據不足以證明，自不能以推測或擬制之方法，以為判決
    基礎，亦有最高法院五十二年台上字第一三○○號、四十年台上字第八六號判例
    參照）。公訴人認被告涉犯上開罪嫌係以告訴人等之指述及以行動電話價值不貲
    ，被告應會提請證人即其房客陳燕珠注意而推論並未有行動電話疑遭告訴人等竊
    取之事實，而認被告誣告告訴人等。訊之被告堅決否認有該誣告犯行，辯稱：其
    確有行動電話一具置於電視櫃上充電等語。經查，本院調取被告所有00000
    0000號行動電話之相關資料，該行動電話於八十七年十二月十五日復話後，
    直至八十八年八月十七日欠費停話，於八十八年九月十四日欠費拆機，有中華電
    信公司嘉義營運處出具之資料一份在卷可稽，則被告於八十八年八月六日尚仍有
    行動電話使用無訛，難認被告明知其行動電話並未遭告訴人等取走而為誣告，此
    外，又查無其他積極證據足認被告確明知告訴人等未竊取行動電話而誣告之犯行
    ，尚不能以告訴人之指述及以推測之方法認被告確有公訴人所指上開誣告犯行，
    原應為無罪之諭知，然公訴人認此部份與前揭論罪科刑之誣告犯行部份有事實上
    一罪之關係，爰不另為無罪之諭知。
據上論斷，應依刑事訴訟法第二百九十九條第一項前段、第三百條，刑法第一百六十
九條第一項、第七十四條第一款，判決如主文。
本案經檢察官陳美君到庭執行職務。
中    華    民    國      九十        年      四      月      二        日
                                臺灣嘉義地方法院刑事第一庭
                                        法  官  劉  瓊  雯
右正本證明與原本無異。
如不服本判決，應於判決送達後十日內向本院提出上訴狀( 應附繕本 )。
中    華    民    國      九十        年      四      月      四        日
                                        書記官  陳  冠  學
附錄本案論罪科刑法條：
刑法第一百六十九條第一項
意圖他人受刑事或懲戒處分，向該管公務員誣告者，處七年以下有期徒刑。


司法院資訊處製作；財團法人民間司法改革基金會備份。
